【裁判字號】    89,自,117
【裁判日期】    900423
【裁判案由】    詐欺
【裁判全文】
臺灣臺中地方法院刑事判決                          八十九年度自字第一一七號
    自  訴  人  康國行銷股份有限公司  設臺北市○○○路四六一號四樓
    代  表  人  魏應行
    代  理  人  庚○○
                丁○○
    被      告  戊○○
右列被告因詐欺等案件，經自訴人提起自訴，本院判決如左：
    主  文
戊○○無罪。
    理  由
一、自訴意旨略以：被告戊○○原係自訴人康國行銷股份有限公司（以下簡稱康國公
    司）臺中營業所外務員，負責自訴人公司臺中地區貨品之銷售與收款，民國八十
    八年七、八月間，被告基於職務上之便，擅自偽造客戶訂單（即銷售對帳單），
    詐騙自訴人公司貨品，嗣後在銷售對帳單上偽造客戶簽收貨品之署押，藉以達到
    詐取貨品之目的。被告先後偽造客戶己○○之銷售對帳單及署押，詐騙自訴人貨
    品共計新臺幣（下同）六十萬四千零十三元；偽造客戶錦和食品行銷售對帳單及
    黃姓負責人之署押，詐騙自訴人貨品十七萬二千九百元；另被告又偽造客戶全順
    商行銷售對帳單及署押，詐騙自訴人貨品三十七萬八千二百四十六元，雖被告因
    此交付自訴人乙紙由邱創智所簽發之支票，面額三十三萬五千元，惟屆期提示，
    竟遭退票，不獲付款，被告身為自訴人公司臺中營業所外務員，非但未能盡忠職
    守，竟利用職務之便，偽造客戶銷售對帳單及署押，詐騙自訴人公司之貨品。因
    認被告戊○○涉犯刑法第三百三十九條第一項之詐欺取財罪嫌及刑法第二百十六
    條、第二百十條之行使偽造私文書罪嫌云云。
二、按犯罪事實，應依證據認定之，無證據不得推定其犯罪事實；又不能證明被告犯
    罪者，應諭知無罪之判決，刑事訴訟法第一百五十四條及第三百零一條第一項分
    別定有明文。又認定不利於被告之事實，須依積極證據，茍積極證據不足為不利
    於被告事實之認定時，即應為被告有利之認定，更不必有何有利之證據，最高法
    院三十年上字第八一六號著有判例可資參照。
三、本件自訴人認被告戊○○涉犯刑法第三百三十九條第一項之詐欺取財罪嫌及刑法
    第二百十六條、第二百十條之行使偽造私文書罪嫌，無非係以有支票及存款不足
    退票單影本各一紙、銷售對帳單影本九張、銷售對帳單存根聯六張及切結書影本
    三紙附卷可稽，為其論據。惟訊據被告戊○○則堅決否認有何詐欺取財、偽造署
    押及行使偽造私文書之犯行，辯稱：伊沒有偽造客戶的銷售對帳單及署押，也沒
    有詐騙公司貨品，伊真的有銷售貨品給客戶，是公司要伊先承認以方便報呆帳，
    以後再處理，伊也都有依己○○的指示把貨送到己○○指定的倉庫去，切結書是
    副理丙○○要伊寫的，銷售對帳單上面的「己○○」、「鄭」、「黃」都不是伊
    簽的，上面戊○○的名字，都是公司叫伊認帳，叫伊同一次簽的，伊確實有送貨
    去給客戶，但有些客戶惡性倒閉，不承認這些銷售對帳單，依照公司規定，有一
    個金額內，業務員要負責等語。
四、本院查：（一）、訊據證人即客戶己○○於本院審理時到庭結證稱：「八十八年
    七月三日這一張是我簽的，其餘不是我簽的（問：對卷附八張銷售對帳單上的署
    押有何意見？）」；「我沒辦法核對，因為資料都已經不見了，但我另外與康國
    公司已經核算過，我總共還欠壹佰肆拾玖萬元，其中有包括八十八年八月二十四
    日的二張銷售對帳單的貨品我有收到，我覺得自訴人公司有雙重請款的情形，目
    的是為了要打消呆帳。當初自訴人公司叫我寫切結書，說只是形式上，雖然沒有
    帳單供核，但對公司好交代就好，沒想到後來用切結書來跟我要錢（問：這些貨
    是否有收到？）」；「應該沒有，因為我指定的貨，在被告上班的那段時間，都
    有送到我指定的地方，他應該是沒有侵占（問：被告是否有偽造你的簽單侵占自
    訴人的貨款？）」等語（詳見本院九十年三月十九日審判筆錄），是以自訴人所
    據以指訴被告有關偽造己○○之銷售對帳單及署押部分，總共八張銷售對帳單中
    其中有一張是己○○所親簽，另二張也有收到貨品，再參以證人己○○亦陳明被
    告於上班期間貨都有送到伊指定的地方等情，則自訴人所指訴有關被告先後偽造
    客戶己○○之銷售對帳單及署押，詐騙自訴人貨品共計六十萬四千零十三元部分
    是否可信，要非無疑。（二）、另自訴人嗣後依本院所命補提出「甲○○○」之
    銷售對帳單第四聯存根聯六張（原自訴狀及詐欺金額明細表內並無附此部分資料
    、亦未說明銷售日期及對帳單編號，僅記載銷售金額），不僅銷售對帳單上均無
    外務員確係被告之記載，甚且其上亦無主任之簽章，此與前己○○及錦和食品行
    之銷售對帳單之記載完全不同，另上開六張甲○○○銷售對帳單中有四張均係係
    八十八年九月以後所送之貨品，惟被告離職之日期係八十八年八月間（詳見本院
    九十年三月十九日審判筆錄），且自訴狀所指訴之期間係八十八年七、八月間（
    即自訴人指訴被告於八十八年七、八月間，基於職務上之便利－－－－－。），
    從而被告是否有偽造客戶全順商行之銷售對帳單及署押，而詐騙自訴人貨品，實
    屬可疑。（三）、另經本院質之證人即善後主管丙○○及銷售主任乙○○二人到
    庭亦結證稱：「被告的名字是對帳後一次簽的，表示認帳，不是送貨當時簽的，
    是我叫他簽的（問丙○○：被告的名字是否事後被告一次簽的？）」；「丙○○
    答：我們有去找過客戶對帳，客戶不承認有收到貨，也不承認對帳單上有簽名，
    後來為了能報結報銷，所以公司有規定，只要是外務員有簽名在對帳單上被告就
    要賠償貨物的損失」；「乙○○答：我在對帳單上蓋章，表示這筆貨物確實有從
    公司出去，但客戶有否收到不能確定，有出入時，則由業務員負責（問：有何証
    據証明銷售對帳單上的己○○、鄭、黃是被告所簽？）」等詞（詳見本院九十年
    四月九日審判筆錄），參以證人丙○○亦證稱要被告寫切結書是為了要確定被告
    賠償的金額及證人丙○○及乙○○二人復均結證稱沒有證據足以證明被告確有將
    這些貨品侵吞及有偽造銷售對帳單上之署押等情（詳見本院九十年四月九日審判
    筆錄），足認被告上開所辯伊沒有偽造客戶的銷售對帳單及署押，也沒有詐騙公
    司貨品，伊真的有銷售貨品給客戶，是公司要伊先承認以方便報呆帳，以後再處
    理，切結書是副理丙○○要伊寫的乙節，應可採信。此外，復查無其他積極證據
    足資證明被告有何詐欺取財、偽造署押及行使偽造私文書等之犯行，不能證明被
    告犯罪，揆諸首揭說明，自應諭知被告為無罪之判決，以免冤抑。
據上論斷，應依刑事訴訟法第三百四十三條、第三百零一條第一項，判決如主文。
中      華      民      國      九十      年      四    月    二十三    日
                                  臺灣臺中地方法院刑事第四庭
                                      法  官  許  旭  聖
右正本證明與原本無異。
如不服本判決，應於判決送達後十日內向本院提出上訴狀（應附繕本），上訴於臺灣
高等法院臺中分院。
                                      書記官
中      華      民      國      九十      年      四    月    二十三    日


司法院資訊處製作；財團法人民間司法改革基金會備份。
